【裁判字號】    89,易,526
【裁判日期】    890818
【裁判案由】    偽造文書
【裁判全文】
臺灣嘉義地方法院刑事判決                          八十九年度易字第五二六號
    公  訴  人  臺灣嘉義地方法院檢察署檢察官
    被      告  乙○○
右列被告因偽造文書案件，經檢察官聲請以簡易判決處刑（八十九年度偵字第一一八
七號），本院簡易庭認不宜以簡易判決處刑，移請本院刑事庭依通常程序審理，本院
判決如左：
    主  文
乙○○行使偽造私文書，足以生損害於公眾及他人，處有期徒刑參月。
民國八十五年三月二十日於立據上保人欄，偽造之「甲○」署名壹枚，沒收。
    事  實
一、乙○○前於民國八十三年七月間，因以詐術騙得丙○○新臺幣（下同）四十五萬
    元，嗣於八十五年三月二十日，在嘉義市○○街一六一號住處，為返還該筆款項
    ，簽立內容為自即日起每月五日，清償三萬元之立據一紙，並擅取其父親甲○之
    私章，並以其父親名義，在立據上保人欄下，偽造「甲○」署名、盜蓋「甲○」
    印章，表示其父親同意擔任其保證人，並持該立據交予丙○○以資行使，足生損
    害於甲○及丙○○等人之權益。
二、案經丙○○訴請臺灣嘉義地方法院檢察署檢察官偵查起訴。
    理  由
一、訊據被告乙○○固坦承於右揭時地於立據上制作署押及印文等情，惟矢口否認有
    偽造署押、盜蓋印章及偽造私文書等犯行，辯稱：印章係其父親拿給他的，有告
    訴其父親；復辯稱：其父親當時不在場，但事先有跟他講，他事先將印章交給其
    母親云云（本院八十九年五月二十六日訊問筆錄）。
二、經查：被告右揭時地偽造署押、盜蓋印章、偽造並行使私文書等犯行，業據被害
    人丙○○迭於警訊、偵、審中指訴甚詳，另經證人甲○於本院審理中證稱：並不
    知道當保證人之事，沒簽過立據，亦未授權，是上星期（指八十九年六月十六日
    庭期之上星期）才知道，傳票送來才知道有這張立據等語在卷，況被告亦於偵查
    中自白其父親並不知道在立據上任保證人之事（偵查中八十九年二月廿九日訊問
    筆錄），復有立據一紙附卷足憑。足見立據上之署名、印文係未經甲○授權而制
    作、盜蓋，被告所辯，顯係卸責之詞，自不足採，本件事證明確，被告犯行堪以
    認定。
三、按被告在立據上保人欄下制作「甲○」之署名、蓋用「甲○」印文，係表示對立
    據內容債務負擔保責任之意思，為法律規定之文書，並非依習慣表示一定用意之
    證明，亦非文書之一部，故在立據上偽造署名、盜用印章保證，應成立刑法第二
    百十條偽造私文書罪，被告持以向被害人丙○○行使，核係犯刑法第二百十六條
    、第二百十條行使偽造私文書罪。公訴人認被告僅係犯刑法第二百十七條第一項
    之罪，起訴法條尚有未洽，應予變更。其盜用印章、偽造署押為偽造私文書之階
    段行為，而偽造私文書之低度行為為行使之高度行為所吸收，均不另論罪。爰審
    酌被告犯罪之動機、目的、手段、被告之生活狀況、與被害人之關係、已依該立
    據清償十三萬七千元，業經被害人丙○○陳述在卷（本院八十九年六月十六日訊
    問筆錄）、及犯罪後在偵查中坦承、於本院審理中翻異前供之態度等一切情狀，
    量處如主文所示之刑。至被告於前揭立據上偽造之「甲○」署名一枚，不問屬於
    犯人與否，應依刑法第二百十九條宣告沒收。而盜蓋印章結果之印文，其印文來
    自甲○所有印章，印章為真正、並非偽造，自不得沒收，併此敘明。
四、另公訴人認被告偽造甲○之署押及盜蓋甲○之印章於立據上保證人欄之位置，係
    犯刑法第二百十七條第一項之偽造署押及偽造印文罪等情，惟查：被告偽造署押
    及印文於立據書面上，已將甲○擔任該立據連帶保證人之不實事項，表徵於文書
    上，且被告持立據向被害人主張甲○為立據之保證人，則其所為已構成刑法第二
    百十六條、第二百十條之行使偽造私文書罪，已如前述；而起訴書犯罪事實對以
    上偽造私文書之事實雖有記載，但所犯法條欄卻引用刑法第二百十七條第一項，
    漏未論以被告偽造私文書、行使偽造私文書等犯行，已如前述；而該部分事實與
    公訴人起訴之犯罪事實既具有法條競合中高度吸收低度之一罪關係，亦為起訴效
    力所及，本院自應併予審理，附此敘明。
據上論斷，應依刑事訴訟法第四百五十二條、第二百九十九條第一項前段，刑法第二
百十六條、第二百十條、第二百十九條，罰金罰鍰提高標準條例第一條前段，判決如
主文。
本案經檢察官游悅晨到庭執行職務。
中    華    民    國      八十九      年     八     月    十八          日
                                  臺灣嘉義地方法院刑事第一庭
                                      審判長法官  陳  珍  琪
                                            法官  蔡  仁  勇
                                            法官  蔡  廷  宜
右正本證明與原本無異。
如不服本判決應於收受送達後十日內向本院提出上訴書狀（應附繕本）。
中    華    民    國      八十九      年     八     月    十八          日
                                          書記官  尹  玉  琪
附錄本案論罪科刑法條全文：
刑法第二百十六條：行使第二百十條至第二百十五條之文書者，依偽造、變造文書或
                  登載不實事項或使登載不實事項之規定處斷。
刑法第二百十條：偽造、變造私文書，足以生損害於公眾或他人者，處五年以下有期
                徒刑。


司法院資訊處製作；財團法人民間司法改革基金會備份。
